【裁判字號】    97,易,24
【裁判日期】    970129
【裁判案由】    重利
【裁判全文】
臺灣新竹地方法院宣示判決筆錄            97年度易字第24號
公  訴  人  臺灣新竹地方法院檢察署檢察官
被      告  乙○○
選任辯護人  喬國偉律師
上列被告因重利案件，經檢察官提起公訴（96年度偵字第5130號
、第5641號）後，聲請改依協商程序而為判決，本院於中華民國
97年1月29日下午4時，在本院刑事第八法庭宣示判決，出席職員
如下：
法官起立朗讀判決主文、犯罪事實要旨、處罰條文，及告以上訴
限制、期間並提出上訴狀之法院，且諭知記載其內容：
一、主  文：
    乙○○連續乘他人急迫貸以金錢，而取得與原本顯不相當之
    重利，處有期徒刑陸月，如易科罰金，以銀元佰元即新臺
    幣玖佰元折算壹日。減為有期徒刑月，如易科罰金，以銀
    元佰元即新臺幣玖佰元折算壹日（附表編號一至編號三部
    分），扣案之借款人資料壹份、繳息卡貳張，均沒收之；又
    乘他人急迫貸以金錢，而取得與原本顯不相當之重利，處有
    期徒刑月，如易科罰金，以新臺幣壹仟元折算壹日（附表
    編號四部分），扣案之借款人資料壹份、繳息卡貳張，均沒
    收之；應執行有期徒刑陸月，如易科罰金，以銀元佰元即
    新臺幣玖佰元折算壹日。緩刑貳年，緩刑期內付保護管束。
    扣案之借款人資料壹份、繳息卡貳張，均沒收之。
二、犯罪事實要旨：
    乙○○為位於新竹縣新豐鄉○○路125 號大華汽車借款當舖
    之實際負責人，竟基於貸放款項予不特定人以賺取重利之概
    括犯意，自民國92年8 月間某日起，藉經營大華汽車借款當
    舖之名，提供資金予社會上急須用款之不特定人，適有詳如
    附表編號1至編號3所示之被害人丙○○、甲○○、丁○○等
    人，因急迫需錢孔急，分別於詳如附表編號1至編號3所示之
    時間至大華當舖借款，乙○○竟以詳如附表編號1至編號3所
    示之利息貸予各該借款人，並於借款時預扣利息，同時要求
    借款人提供身分證、行車執照或簽立借貸金額或數倍借貸金
    額不等之本票及支票為質之方式，而取得與原本顯不相當之
    高額利息。又另行起意，基於貸放款項予不特定人以賺取重
    利之犯意，利用詳如附表編號4 所示之被害人曾國和因急迫
    需錢孔急之際，於詳如附表編號4 所示之時間至大華汽車借
    款當舖借款，以詳如附表編號4 所示之利息貸予曾國和，並
    於借款之時預扣利息，同時要求曾國和提供身分證、行車執
    照為質之方式，而取得與原本顯不相當之高額利息。嗣於96
    年1月19日，為警持搜索票在上址查獲，並扣得借款人資料1
    份、支票10張、繳息卡2張等物。
三、扣案之借款人資料1份及繳息卡2張，為被告所有且供其為本
    件重利犯罪所用之物，業據被告陳明在卷，應依刑法第38條
    第1項第2款之規定宣告沒收；至扣案之支票10張，雖係被告
    為本件重利犯罪所得之物，惟因係被告貸款予各該被害人之
    債權及擔保證明，僅應超過法定利息部分無請求權外，餘合
    法之權利尚非不得憑該票據行使之，且各該被害人於清償本
    息完畢後，亦得依法請求返還上開支票，自不得宣告沒收，
    附此敘明。
四、處罰條文：刑法第344條。
五、附記事項：
    被告陳昭鍚應於97年1月25日前捐款新臺幣200,000元予財團
    法人犯罪被害人保護協會臺灣新竹分會。（被告業於97年 1
    月21日捐款予上開公益團體，有渣打國際商業銀行股份有限
    公司匯款副通知書1紙附於本院卷可查）。
六、協商判決除有刑事訴訟法第455條之4第1項第1款於本訊問程
    序終結前，被告撤銷協商合意或檢察官撤回協商聲請者；第
    2款被告協商之意思非出於自由意志者；第4款被告所犯之罪
    非第455條之2第1項所定得以協商判決者；第6款被告有其他
    較重之裁判上一罪之犯罪事實者；第7 款法院認應諭知免刑
    或免訴、不受理者情形之一，及違反同條第2 項「法院應於
    協商合意範圍內為判決；法院為協商判決所科之刑，以宣告
    緩刑或2 年以下有期徒刑、拘役或罰金為限」之規定者外，
    檢察官與被告均不得上訴。
七、如有前項得上訴之情形，得自收受宣示判決筆錄送達之日起
    10日內，向本院提出上訴書狀，上訴於第二審法院。
中    華    民    國    97    年    1     月    29    日
                  刑事第一庭    書  記  官  謝國聖
                                法      官  楊數盈
以上正本證明與原本無異。
                                書  記  官  謝國聖
中    華    民    國    97    年    1     月    29    日
附錄本案論罪科刑法條：
刑法第344條
乘他人急迫、輕率或無經驗貸以金錢或其他物品，而取得與原本
顯不相當之重利者，處1年以下有期徒刑、拘役或科或併科1,000
元以下罰金。
附表：
┌─┬───┬────┬─────┬──┬─────┬─────┬──────┐
│編│借款人│借款時間│ 借款金額 │月息│   利息   │  擔保品  │ 備  註     │
│號│      │        │（新臺幣）│    │（新臺幣）│          │            │
├─┼───┼────┼─────┼──┼─────┼─────┼──────┤
│ 1│丙○○│92年8月 │50萬元    │9分 │每月4萬   │簽發支票10│            │
│  │      │        │          │    │5,000 元  │張        │            │
│  │      ├────┼─────┼──┼─────┤          │            │
│  │      │92年9、 │100萬元   │9分 │每月9萬元 │          │            │
│  │      │10 月   │          │    │          │          │            │
├─┼───┼────┼─────┼──┼─────┼─────┼──────┤
│ 2│甲○○│94年7月 │10萬元（實│9分 │每月9,000 │車牌號碼07│已支付19 萬 │
│  │      │15日    │拿 7萬5000│    │元        │29-KP 號自│8,000元利息 │
│  │      │        │元）      │    │          │用小客車行│            │
│  │      │        │          │    │          │車執照及簽│            │
│  │      │        │          │    │          │發面額10萬│            │
│  │      │        │          │    │          │元之本票、│            │
│  │      │        │          │    │          │支票各1張 │            │
├─┼───┼────┼─────┼──┼─────┼─────┼──────┤
│ 3│丁○○│95年6月 │4 萬元（實│9分 │10天1期1,2│簽發面額各│            │
│  │      │        │拿 3萬5200│    │00元      │4萬元、6萬│            │
│  │      │        │元）      │    │          │元、10萬元│            │
│  │      │        │          │    │          │之本票3張 │            │
├─┼───┼────┼─────┼──┼─────┼─────┼──────┤
│ 4│曾國和│96年6月5│4萬元     │18分│1月1期7,20│身份證、DI│1、已支付4期│
│  │      │日      │          │    │0元       │-6598 號自│   利息。   │
│  │      │        │          │    │          │用小客車行│2、實拿30,30│
│  │      │        │          │    │          │車執照    │0 元（除利息│
│  │      │        │          │    │          │          │外，另扣車輛│
│  │      │        │          │    │          │          │保管費2500元│
│  │      │        │          │    │          │          │）。        │
└─┴───┴────┴─────┴──┴─────┴─────┴──────┘


司法院資訊處製作；財團法人民間司法改革基金會備份。
